臺灣高等法院臺中分院刑事裁定　　　　　100年度抗字第863號
抗　告　人
即聲請人　　陳銘建
上列抗告人因聲請再審案件，不服臺灣彰化地方法院民國100年9
月5日第一審裁定（100年度聲再第13號）提起抗告，本院裁定如
下：
    主  文
抗告駁回。
    理  由
一、本案經本院審理結果，認原審裁定，認事用法均無不當，應
    予維持，並引用原審裁定之理由（如附件）。
二、本件抗告意旨略以：抗告人即再審聲請人陳銘建以刑事訴訟
    法第420條第1項6款因發現確實之新證據，足認受有罪判決
    之人應受無罪、免訴、免刑或輕於原判決所認罪名之判決，
    聲請再審。抗告人提出「現場模擬」發生經過真實晝面相片
    為新證據為反證，引用原當時書狀作為佐證資料。關於何為
    「新發現」範圍，我國《刑事訴訟法》和《關於刑事再審案
    件開庭審理程式具體規定》對何謂再審新證據並未明確定義
    ，加上我國目前尚無證據法，亦未在司法實踐中形成整套統
    一認證標準，實踐中對再審新證據認定常引起爭議。證據實
    際存在時間點究竟是原審庭審結束之前或之後，不應是判斷
    該證據是否具有嶄新性唯一關鍵。新證據之「新」關鍵在於
    是否為人所知，並不在於其實際存在時間先後。如果新證據
    早已為當事人所知，卻不為法院所知，等到裁判生效之後，
    如當事人認為裁判對已不利，便又提出該證據，以此為由而
    聲請再審。如果以法院是否知曉為准，則比較好把握，可參
    酌德國、法國、日本和我國臺灣地區相關理論。有學說見解
    則認為關鍵在於「原判決法院」是否「不知」及「未予斟酌
    」，至於該證據由何人發現、法院當初「不知」之原因何在
    、證據是否於判決當時「已經存在」、以及「受判決人」是
    否不知，均非所問。既原確定判決法院當時不知且未予斟酌
    ，抗告人與陳筱雯在場，告訴人提供證物不實。99年7月17
    日15時許發生兩造爭吵，告訴人警訊中不誠實行為，不利於
    抗告人，檢察官未澈底調查遺缺真實。抗告人當時實為救告
    訴人安全轉為被杜撰傷害毀損，似是而非。抗告人於收受原
    審裁定正本，不服該裁定，爰依法提起抗告，請撤銷原裁定
    ，更為適當的裁定云云。
三、按有罪之判決確定後，有左列情形之一者，為受判決人之利
    益，得聲請再審︰(1)原判決所憑之證物已證明其為偽造或變
    造者。(2)原判決所憑之證言、鑑定或通譯已證明其為虛偽者
    。(3)受有罪判決之人，已證明其係被誣告者。(4)原判決所憑
    之通常法院或特別法院之裁判已經確定裁判變更者。(5)參與
    原判決或前審判決或判決前所行調查之法官，或參與偵查或
    起訴之檢察官，因該案件犯職務上之罪已經證明者，或因該
    案件違法失職已受懲戒處分，足以影響原判決者。(6)因發現
    確實之新證據，足認受有罪判決之人應受無罪、免訴、免刑
    或輕於原判決所認罪名之判決者。前項第1款至第3款及第5
    款情形之證明，以經判決確定，或其刑事訴訟不能開始或續
    行非因證據不足者為限，得聲請再審，刑事訴訟法第420條
    定有明文。又刑事訴訟法第420條第1項第6款，所謂「發現
    確實之新證據」，係指該證據於事實審法院判決前業已存在
    ，為法院、當事人所不知，不及調查斟酌，至其後始行發現
    ，且就證據本身形式觀察，固不以絕對不須經過調查程序為
    條件，但必須顯然可認為足以動搖原有罪確定判決，而為受
    判決人無罪、免訴、免刑或輕於原判決所認罪名之判決者為
    限。亦即該「新證據」須可認為確實具有足以動搖原確定判
    決，而對受判決人為更有利判決之「確實性」外，尚須具備
    該證據係在事實審法院於判決前已存在，因未經發現，不及
    調查斟酌，或審判時未經注意，至其後始行發現之「嶄新性
    」特質，二者均屬不可或缺，倘若未具備上開「確實性」與
    「嶄新性」2種聲請再審新證據之特性，即不能據為聲請再
    審之原因（最高法院70年度台抗字第161 號裁定、85年度台
    抗字第308號裁定意旨參照）。
四、經查，本件抗告人提出「現場模擬」發生經過真實晝面相片
    為新證據為反證，引用原當時書狀作為佐證資料為新證據，
    且告訴人於警詢、偵訊中之陳述均為不實為由，不服原裁定
    提起抗告云云。惟查：
（一）按證據取捨之問題，應由事實審之法院依自由心證綜合認
      定之，復以證據之取捨及事實之認定，均屬事實審法院自
      由判斷之職權，倘其採證認事並未違反證據法則，自不得
      任意指為違法。查告訴人之證述是否可採，業經原確定判
      決加以調查，並本於論理法則、經驗法則為證據之取捨（
      見原確定判決第2頁第4行以下）。且該證詞並無經判決確
      定或其刑事訴訟不能開始或續行，非因證據不足，證明其
      為虛偽，亦與刑事訴訟法第420條第2項之規定不符，附此
      敘明。
（二）抗告人所提出「現場模擬」發生經過真實畫面相片，係抗
      告人於為聲請再審而事後模擬，非事實發生當時由機器錄
      相設備所攝錄事實發生經過，且亦非於原事實審判決前即
      已存在。再是否與事實相符，尚非毋須經過調查，即確實
      具有足以動搖原確定判決，而對受判決人為更有利判決，
      亦核與前揭刑事訴訟法第420條第1項第6款之聲請再審「
      嶄新性」及「確實性」之二要件有間。
五、綜上，抗告人猶執陳詞抗告，指摘原裁定不當，請求撤銷原
    裁定准予再審云云，經核皆無理由，應予駁回。
六、據上論斷，應依刑事訴訟法第412條，裁定如主文。
中    華    民    國   100    年    10    月    20    日
            刑事第四庭    審判長法  官  洪  耀  宗
                                法  官  石  馨  文
                                法  官  林  清  鈞
以上正本證明與原本無異。
不得抗告。
                                書記官  胡  美  娟
中    華    民    國  100    年    10    月    20    日